臺灣高等法院臺中分院刑事判決
110年度交上易字第516號
上  訴  人  
即  被  告  陳聞通


上列上訴人因公共危險案件，不服臺灣臺中地方法院110年度交
易字第155號中華民國110年3月22日第一審判決（起訴案號：臺
灣臺中地方檢察署110年度偵字第1709號），提起上訴，本院判
決如下：
    主  文
上訴駁回。
    犯罪事實
一、陳聞通自民國109年12月26日18時許起，至同日19時10分許
    止，在臺中市○○區○○○路其友人住處內，食用摻有米酒
    之燒酒雞後，其吐氣所含酒精濃度已達每公升0.25毫克以上
    ，竟仍於同日19時20分許，自飲酒地點騎駛其所有車牌號碼
    000-0000號普通重型機車上路。嗣於同日19時33分許，行經
    臺中市○區○○路000巷與○○路000巷0弄口，因右轉彎未打方向
    燈，為警在臺中市○區○○路000巷0弄0號前攔查，經警發覺其
    滿身酒味，遂於同日19時46分許，對其施以酒精濃度測試，
    測得其吐氣所含酒精濃度為每公升0.79毫克，而查獲上情。
二、案經臺中市政府警察局第三分局移送臺灣臺中地方檢察署檢
    察官偵查起訴。
    理    由
一、按被告以外之人於審判外之言詞或書面陳述，除法律有規定
    者外，不得作為證據。又被告以外之人於審判外之陳述，雖
    不符前4條之規定，而經當事人於審判程序同意作為證據，
    法院審酌該言詞陳述或書面陳述作成時之情況，認為適當者
    ，亦得為證據。當事人、代理人或辯護人於法院調查證據時
    ，知有第159條第1項不得為證據之情形，而未於言詞辯論終
    結前聲明異議者，視為有前項之同意，刑事訴訟法第159條
    第1項、第159條之5第1項、第2項分別定有明文。查本案認
    定事實所引用之卷證資料，除原已符同法第159條之1至第
    159條之4規定、及法律另有規定等傳聞法則例外規定，而得
    作為證據外，其餘卷證資料，並無證據證明係公務員違背法
    定程序所取得，而檢察官、上訴人即被告陳聞通(下稱被告)
    於本院審判時，均表示沒有意見(見本院卷第44頁)，本院審
    酌上揭陳述作成時之情況，並無違法取證之瑕疵，亦認以之
    作為證據為適當，是本件有關被告以外之人於審判外之言詞
    或書面陳述等供述證據，依上揭法條意旨，自均得為證據。
    又傳聞法則乃對於被告以外之人於審判外之言詞或書面陳述
    而為之規範。本案判決以下引用之非供述證據，無刑事訴訟
    法第159條第1項規定傳聞法則之適用，經本院於審判時依法
    踐行調查證據程序，與本案待證事實具有自然之關聯性，且
    無證據證明係公務員違法取得之物，依法自得作為證據。
二、被告於警詢、檢察官偵查、原審及本院審判時，對於上開犯
    罪事實均坦承不諱，並有警員職務報告、臺中市政府警察局
    第三分局○區分駐所當事人酒精測定紀錄表、臺中市政府警
    察局舉發違反道路交通管理事件通知單、財團法人工業技術
    研究院呼氣酒精測試器檢定合格證書、證號查詢機車駕駛人
    、車輛詳細資料報表等在卷可參，足認被告所為之任意性自
    白與事實相符，堪以採信。從而，本案事證明確，被告犯行
    堪以認定，應依法論科。
三、核被告所為，係犯刑法第185條之3第1項第1款之駕駛動力交
    通工具而吐氣所含酒精濃度達每公升0.25毫克以上之罪。被
    告於107年間，因2次犯飲用酒類致不能安全駕駛動力車輛罪
    ，經臺灣臺中地方法院分別以107年度交易字第1207號判決
    判處有期徒刑7月、108年度交易緝字第21號判決判處有期徒
    刑6月確定，再經臺灣臺中地方法院以109年度聲字第604號
    裁定定應執行刑有期徒刑11月確定，於109年9月29日執行完
    畢，有臺灣高等法院被告前案紀錄表在卷可稽，被告於受有
    期徒刑之執行完畢後，5年之內故意再犯本案有期徒刑以上
    之罪，為累犯。司法院釋字第755號解釋雖謂「有關累犯加
    重本刑部分，不生違反憲法一行為不二罰原則之問題。惟其
    不分情節，基於累犯者有其特別惡性及對刑罰反應力薄弱等
    立法理由，一律須加重最低本刑，於不符合刑法第59條所定
    要件之情形下，致生行為人所受之刑罰超過其所應負擔罪責
    之個案，其人身自由因此遭受過苛之侵害部分，對人民受憲
    法第8條保障之人身自由所為限制，不符憲法罪刑相當原則
    ，牴觸憲法第23條比例原則。於此範圍內，有關機關應自本
    解釋公布之日起2年內，依本解釋意旨修正之。於修正前，
    為避免發生上述罪刑不相當之情形，法院就該個案應依本解
    釋意旨，裁量是否加重最低本刑」，然本院審酌被告除
　　前述構成累犯之前案紀錄外，於93年間、98年間、103年間
    、105年間，均有犯飲用酒類致不能安全駕駛動力車輛罪
　　之前案紀錄，且均已執行完畢，此有臺灣高等法院被告前案
    紀錄表可參，其最近一次於109年9月29日執行完畢後未滿3
    月，即再犯本件酒後駕車之公共危險罪，足見被告對於交通
    危險之犯行難以自我控管，則本院依累犯之規定加重其刑，
    即無超過其所應負擔罪責之情形，自應依刑法第47條第1項
    之規定加重其刑。
四、原審經審判結果，以被告上開犯行事證明確，適用刑法第
    185條之3第1項第1款、第47條第1項，刑法施行法第1條之1
    第1項等規定，審酌政府各相關機關就酒後駕車之危害性以
    學校教育、媒體傳播等方式一再宣導，為時甚久，被告除前
    述構成累犯之前案紀錄，尚有多次酒後駕車之前案紀錄，對
    於飲酒後酒精濃度超出一定標準不得駕駛動力交通工具之法
    律規範應知之甚稔，竟屢屢仍無視法律禁止酒後駕車之禁令
    ，明知自己食用摻有酒精之燒酒雞後，精神狀態已受相當影
    響，僅圖一己往來交通之便，率爾騎駛普通重型機車上路，
    顯危及自身暨其他道路使用人之人身安全，行為殊值非難，
    其吐氣所含酒精濃度達每公升0.79毫克，已逾法定不得駕駛
    動力交通工具之標準值，幸及時為警攔查而未釀成實害之犯
    罪情節；被告於原審自陳之學歷、職業、經濟收入、家庭狀
    況（見原審卷第37頁）；被告坦承犯行之犯後態度等一切情
    狀，量處有期徒刑9月之刑。經核原判決採證及認事用法尚
    無違誤，且在對被告科刑之考量，已注意適用刑法第57條之
    規定，既未逾越法定刑度，復未濫用自由裁量之權限，無輕
    重失衡之情形，應予維持。
五、被告提起上訴，雖以其因天氣寒冷到朋友家食用摻有米酒之
    燒酒雞驅寒，並非故意酒後駕車，且有母親需要其工作賺錢
    扶養，犯後深感後悔等情，請求從輕量刑，給予易科罰金之
    機會等語，而指摘原審量刑過重。然原判決關於科刑之部分
    ，既已依刑法第57條各款所列情狀審酌，而為量刑之準據，
    經核並無量刑輕重相差懸殊等裁量權濫用之情形，而被告於
    上訴時請求從輕量刑之理由，業已為原判決審酌作為量刑之
    事由，自不足以動搖原判決之量刑基礎。況且，被告所稱食
    用之燒酒雞顧名思義，本即內含「酒精」成分，被告食用之
    燒酒雞內含酒精成分，並無逸脫於被告之主觀認知，亦與一
    般人對於「燒酒雞」料理，常加入酒類調味之客觀認識相符
    ，被告稱其並非故意酒後駕車等語，自無可採。從而，本院
    認被告上訴意旨所指，均難認有理由，其上訴應予駁回。
據上論斷，應依刑事訴訟法第368條，判決如主文。
本案經檢察官黃怡華提起公訴，檢察官謝名冠到庭執行職務。
中    華    民    國  110    年    8    月    17    日
   　  　刑事第四庭     審判長法　官   蔡  名  曜
   　　　　　　　　　　 　    法　官   黃  玉  琪
   　　　　　　　　　 　  　  法　官   林  宜  民
以上正本證明與原本無異。
不得上訴。
                               書記官   謝  安  青

中　　華　　民　　國　　110 　年　　8 　　月　　17　　日
附錄本案論罪科刑法條全文：
刑法第185條之3
駕駛動力交通工具而有下列情形之一者，處2年以下有期徒刑，
得併科20萬元以下罰金：
一、吐氣所含酒精濃度達每公升零點二五毫克或血液中酒精濃度
    達百分之零點零五以上。
二、有前款以外之其他情事足認服用酒類或其他相類之物，致不
    能安全駕駛。
三、服用毒品、麻醉藥品或其他相類之物，致不能安全駕駛。
因而致人於死者，處3年以上10年以下有期徒刑；致重傷者，處1
年以上7年以下有期徒刑。
曾犯本條或陸海空軍刑法第54條之罪，經有罪判決確定或經緩起
訴處分確定，於5年內再犯第1項之罪因而致人於死者，處無期徒
刑或5年以上有期徒刑；致重傷者，處3年以上10年以下有期徒刑
。